臺灣板橋地方法院民事判決　　　　　　　94年度簡上字第95號
上　訴　人　甲○○
被上訴　人　乙○○
上列當事人間請求清償借款事件，上訴人對於中華民國94年2 月
23日臺灣板橋地方法院三重簡易庭93年度重簡字第1278 號 第一
審判決提起上訴，經本院於民國94年6 月22日言詞辯論終結，判
決如下：
    主  文
上訴駁回。
第二審訴訟費用由上訴人負擔。
    事實及理由
一、被上訴人主張：上訴人於民國85年12月7 日向被上訴人借款
    新臺幣（下同）175,000 元（下稱系爭借款），約定上訴人
    應於85年12月31日返還借款，上訴人並簽立保管條及同額本
    票各一紙交被上訴人收執。詎被上訴人屆期未返還，經屢催
    未獲置理，爰本於借契約關係請求上訴人返還系爭借款等語
    （被上訴人於原審聲明：上訴人應給付被上訴人175,000 元
    。原審如數判決，上訴人則聲明不服提起上訴。）。併為答
    辯聲明：駁回上訴。
二、上訴人則以：上訴人早於86年1 月間即將系爭借款全數返還
    被上訴人，因上訴人不識字，故當場拿出一紙中國國安黨受
    贈收據，要上訴人填好內容，再蓋用印鑑章及中國國安黨之
    官章後，交上訴人收執。倘若上訴人確未清償，被上訴人豈
    有可能事隔八、九年才提出訴訟等語，資為抗辯。併為上訴
    聲明：(一)原判決廢棄。(二)被上訴人在第一審之訴駁回。
三、兩造不爭執之事實：
  (一)被上訴人提出保管條、本票（見原審臺灣台北地方法院台北
    簡易庭卷第6 頁、第7 頁）其形式及內容均為真正。
  (二)被上訴人已依前述保管條記載，將系爭借款交付上訴人收執
    。
四、被上訴人主張，被上訴人已如數交付系爭借款予上訴人等情
    ，承前述，為上訴人所不爭執而可信為真正。自應由上訴人
    就所抗辯：上訴人已經清償完竣等語，負立證之責。經查：
  (一)觀諸上訴人所提中國國安黨受贈收據，固載「茲乃攤還現金
    175,000 元給乙○○…」等語，惟查其內容既為被上訴人所
    否認，收據上復查無被上訴人之簽章，甚且上訴人自承內容
    為其自行書寫，自難證明收據所載內容為真正。
  (二)經本院依職權調臺灣臺北地方法院檢察署93年度偵字第4464
    號偵查卷，該案之證人王金珠係到庭證稱：因為84年間伊開
    卡拉ＯＫ店，開了半年多欠資金，85年就請上訴人向被上訴
    人借款，伊約拿到70,000元，後來伊與上訴人一起拿去還，
    大約是在86年初，應該是農曆過年前，伊拿70,000元交給上
    訴人，剩下的錢應該是上訴人自己的錢，伊是在汀州路被上
    訴人家交給他的等語；上訴人則於該偵查案件中供承：86年
    1 月底前上訴人就還給被上訴人175,000 元，是拿現金給被
    上訴人，錢是上訴人從銀行提款出來等情（見93年4 月14日
    詢問筆錄），二者供述已有歧異。甚且於原審經訊問上訴人
    還款相關情形，上訴人乃稱：上訴人是跟王金珠一起去還被
    上訴人錢的，175,000 元都是王金珠為了開卡拉ＯＫ店跟被
    上訴人借的，還錢當天是王金珠拿175,000元的現金找我陪
    他一起去還給被上訴人，其中並沒有我自己借的款項，王金
    珠的還款也都是他自己付的，我沒有幫他墊錢等情（見原審
    94年2 月2 日言詞辯論筆錄）。就「還款現金來源」之清償
    最重要之點，非但與上訴人於偵查之供述明顯出入，亦與王
    金珠之陳述不相合，益證上訴人所辯已還款云云，並非可採
    。
  (三)基上，上訴人既未能舉證證明兩造之借貸關係確已因清償而
    消滅，從而，被上訴本於借契約關係請求上訴人給付借款，
    於法自屬有據。
五、綜上所述，被上訴人本於借貸契約關係請求上訴人給付175,
    000 元，為有理由，應予准許。又本件訴訟為就民事訴訟法
    第427 條第1 項至第4 項適用簡易程序所為被上訴人敗訴之
    判決，原審併依民事訴訟法第389 條第1 項第3 款依職權宣
    告假執行，尚無違誤。是則原審判命上訴人如數給付，並依
    職權宣告假執行，於法並無不合。上訴意旨指摘原判決不當
    ，求予廢棄改判，為無理由，應駁回其上訴。
六、本件事證已臻明確，兩造其餘主張、陳述及證據，經本院審
    酌後，認與本件判決之結果不生影響，爰不一一論述，附此
    敘明。
七、據上論結，本件上訴為無理由，依民事訴訟法第436 條之1
    第3 項、第449 條第1 項、第78條，判決如主文。
中　　華　　民　　國　　94　　年　　7 　　月　　20　　日
                  民事第一庭    審判長法　官　李行一
                                      法　官　許瑞東
                                      法　官　黃信滿
以上正本證明與原本無異
不得上訴
中　　華　　民　　國　　94　　年　　7 　　月　　20　　日
                                      書記官　吳美瑤
